【裁判字號】    99,重續,1
【裁判日期】    990727
【裁判案由】    給付借款
【裁判全文】
臺灣臺南地方法院民事判決             99年度重續字第1號
請  求  人
即  原  告  乙○○
相  對  人
即  被  告  甲○○
上列當事人間就本院98年度重訴字第322號給付借款事件，請求
人於民國99年5月18日和解成立後，請求繼續審判，本院判決如
下：
    主      文
請求駁回。
請求費用由請求人負擔。
    事實及理由
一、按和解有無效或得撤銷之原因者，當事人得請求繼續審判，
    並準用同法第500條至第502條及第506條之規定，民事訴訟
    法第380條第2、3項定有明文。所謂得撤銷之原因，倘因被
    詐欺或被脅迫而為意思表示，成立和解者，固然屬之；至於
    因錯誤而為意思表示成立之訴訟上和解，依民法第738條之
    規定，原則上不得作為請求繼續審判之理由，但有下列情形
    之一者，仍得撤銷之：(一)和解所依據之文件，事後發現為偽
    造或變造，而和解當事人若知其為偽造或變造即不為和解者
    ；(二)和解事件，經法院確定判決，而為當事人雙方或一方於
    和解當時所不知者；(三)當事人之一方，對於他方當事人之資
    格或對於重要之爭點有錯誤而為和解者。再按和解成立顯無
    請求繼續審判之原因者，得不經言詞辯論，以判決駁回之，
    前述民事訴訟法第380條第3項準用同法第502條第2項亦定有
    明文。本件兩造間98年度重訴字第322號給付借款事件，於
    民國99年5月18日本院言詞辯論期日中成立訴訟上和解，有
    和解筆錄可參（本院98年度重訴字第322號卷，第123頁），
    原告於和解成立後30日內之99年6月15日具狀請求撤銷和解
    繼續審判，亦有本院收狀戳章存卷可憑，形式上已遵守30
    日之不變期間，於法即無不合，合先敘明。
二、請求意旨略以：（一）請求人頃奉鈞院99年度重訴字第322
    號給付借款事件和解筆錄，惟待和解成立後，請求人請求相
    對人依和解條件給付，卻遭置之不理，再經請求人查訪，始
    知相對人現已無任何財產可供執行，且唯一登記之不動產，
    亦經信託予第三人。顯然相對人同意和解時，刻意隱瞞其給
    付能力，虛與委蛇，令請求人誤認相對人為有能力亦願給付
    ，故而同意退讓以換得債權之實現。實請求人若知和解後相
    對人仍不依和解內容給付，請求人絕無可能同意和解，故被
    告之支付能力，實為本件和解之重要條件，被告故意隱瞞，
    致原告對於被告之資格認識有錯誤，且此當事人資格於和解
    上有其定性重要之事項，原告主張錯誤撤銷和解，應為適法
    ；（二）本件請求人因不諳法律，認為和解筆錄中「被告願
    給付原告新台幣肆佰陸拾萬元」，即為被告有能力且會主動
    支付，故未就支付方式及期間或違反之法律效果詳予記載，
    且法院就此部分亦未闡明或諭知雙方。而此等相對人之支付
    能力、支付時間之重要爭點，漏未記載，對請求人而言，顯
    為重要之錯誤。此項和解，難謂公平公正，故請求撤銷和解
    繼續審判云云。
三、經查：本件請求人起訴請求相對人給付借款事件，經本院於
    99年5月18日當庭勸諭兩造和解，並將兩造同意之和解方案
    記明筆錄，再將該筆錄交由請求人及兩造訴訟代理人親閱無
    誤後，始分別簽名於後以資確認，有該和解筆錄一紙在卷可
    證（本院98年度重訴字第322號卷，第123頁）。請求人即原
    告雖以前詞請求撤銷和解繼續審判，然依其請求意旨，其於
    99年5月18日成立和解時，係本於其真意而為和解之意思表
    示，對於他方當事人之資格或對於本案重要之爭點並無任何
    錯誤，僅因事後請求相對人依和解條件給付，卻遭置之不理
    ，再經請求人查訪，始知相對人現已無任何財產可供執行，
    且唯一登記之不動產，亦經信託予第三人，請求人惟恐其債
    權無法受清償，始為本件繼續審判之請求，因而請求人和解
    之意思表示並無任何無效或得撤銷之原因。請求人請求繼續
    審判，顯無理由，爰不經言詞辯論逕以判決駁回之。
四、依民事訴訟法第380條第3項、第502條第2項、第78條，判決
    如主文。
中    華    民    國    99    年    7     月    27    日
                  民事第三庭    法  官  孫玉文
以上正本證明與原本無異。
如對本判決上訴，須於判決送達後20日內向本院提出上訴狀。
上為正本係照原本作成。
中    華    民    國    99    年    7     月    27    日
                                書記官  蘇玟心

司法院資訊處製作；財團法人民間司法改革基金會備份。
